臺灣臺中地方法院民事判決　96年度訴字第1226號
　原　　　告　台中商業銀行股份有限公司
　法定代理人　丁○○
　訴訟代理人　丙○○
　被　　　告　甲○○
　訴訟代理人　乙○○
上當事人間請求清償借款事件，經本院於民國96年8月21日言詞
辯論終結，判決如下：
    主    文
原告之訴駁回。
訴訟費用由原告負擔。
    事實及理由
甲、程序方面：
    按當事人得以合意定第一審管轄法院。但以關於由一定法律
    關係而生之訴訟為限。前項合意，應以文書證之。民事訴訟
    法第24條定有明文。本件依兩造簽訂之分段式貸款契約書（
    下稱系爭契約書）之約定書第16條合意以本院為第一審管轄
    法院，揆諸前開規定，本院自有管轄權。
乙、實體方面：
一、原告起訴主張：訴外人源宜企業有限公司（下稱源宜公司）
    於民國95年4月28日邀同被告為連帶保證人，向原告借款(1)
    新臺幣（下同）80萬元；(2)120萬元，約定期限至98年4月28
    日止，利息按固定利率年息6%計算，自借款日起，每月1期
    共分36期，按期攤還本息，如有1期未履行，則視為全部到
    期，並應加付逾期在6個月以內者，按上開利率10%，其逾期
    超過6個月者，按上開利率20%計算之違約金。詎被告於95年
    7 月28日起未依約給付本息，屢經催討仍未獲清償，被告已
    喪失期限利益，債務已視為全部到期，尚積欠原告本金(1)
    734,029元；(2)1,101,017元、利息及違約金，爰依消費借貸
    及連帶保證之法律關係請求。並聲明：
    1.被告應給付原告734,029元及自95年7月28日起至清償日止
      ，按年息6%計算之利息，並自95年8月29日起至清償日止
      ，其逾期在6個月以內者，按上開利率10%，其逾期超過6
      個月者，按上開利率20%計算之違約金。
    2.被告應給付原告1,101,017元及自95年7月28日起至清償日
      止，按年息6%計算之利息，並自95年8月29日起至清償日
      止，其逾期在6個月以內者，按上開利率10%，其逾期超過
      6個月者，按上開利率20%計算之違約金。
二、被告則以：被告輕度智能不足，領有中華民國身心障礙手冊
    ，雖於系爭契約書上連帶保證人欄之簽名並印章，惟受僱於
    源宜公司擔任雜工，該公司法定代理人張耀升利用職務之便
    ，乘被告知識淺薄、辨識能力不足，未告知被告借錢一事及
    擔任連帶保證人情況下，讓被告充當三家銀行之連帶保證人
    ，原告亦未盡對保責任，未針對連帶保證人償債能力身分確
    實對保，原告請求無理由等語置辯，並聲明：請求駁回原告
    之訴。
三、法院之判斷：
(一)、查本件被告經醫院診斷為輕度智能不足，其語言智商65，作
    業智商74，全量表智商68，並領有身心障礙手冊，此據被告
    提出馬偕醫院診斷證明書及身心障礙手冊為證，堪信為真正
    。且參酌本院歷次言詞辯論訊問被告之情形，被告使用語言
    能力僅約小學1、2年級（即未滿7歲）之程度，是殆無理解
    何謂「連帶保證人」意義之能力。
(二)、次查，被告係69年4月10日出生，有原告提出之戶籍謄本一
    件為證，於簽約當時雖已年滿20歲，為有行為能力之人，復
    未經宣告禁治產，惟觀其於系爭契約末連帶保證人欄所書寫
    之文字幼稚潦草，足證其使用文字能力，亦甚有限，再參諸
    被告所陳稱其受僱之源宜企業有限公司沒有告訴伊要借錢的
    事，伊不知道伊擔任連帶保證人的事等情，自難僅以被告簽
    名於系爭契約，即認其理解簽署系爭契約之正確意義。
(三)、按法律行為係以意思表示為要素，就民法上有關意思表示之
    規定，自有適用。又意思表示，乃表意人將其內心期望發生
    一定法律效果之意思，表示於外部之行為。即意思表示乃由
    效果意思、表示意思及表示行為三個要素所構成。若有欠缺
    即非完整之意思表示，亦無法有效成立法律行為。本件被告
    在系爭契約上簽名時，既屬智能不足，並對何謂擔任「連帶
    保證人」之認知能力明顯不足，已如前述，即難認定被告於
    系爭契約簽名時對於擔任連帶保證人之法律行為有效果意思
    ，其意思表示既具嚴重瑕疵，自無法完成簽署系爭契約之行
    為，被告即毋庸負連帶保證人之責任。又源宜公司利用職務
    之便，乘被告辨識能力不足，未告知被告借錢一事及擔任連
    帶保證人情況下，讓被告充當三家銀行之連帶保證人，除本
    件外，其餘寶華商業銀行股份有限公司、第一商業銀行股份
    有限公司分別請求被告連帶負清償借款責任之案件，均經本
    院以「被告在系爭契約上簽名時，既屬智能不足，並對何謂
    擔任連帶保證人之認知能力明顯不足，已如前述，即難認定
    被告於系爭契約簽名時對於擔任連帶保證人之法律行為有效
    果意思，其意思表示既具嚴重瑕疵，自無法完成簽署系爭契
    約之行為，被告即毋庸負連帶保證人之責任。」為由，而駁
    回寶華商業銀行股份有限公司、第一商業銀行股份有限公司
    之起訴（案號：本院96年度訴字第1014號、本院96年度訴字
    第706號），均同本院前揭認定，益證被告於本件毋庸負連
    帶保證人之責任，即確然無疑，本件應以被告之抗辯，較可
    採信為真實，則原告猶執前詞主張，洵無足採。
(四)、綜上所述，本件連帶保證契約部分，應屬無效，從而，原告
    據以請求被告負連帶保證人責任，尚屬無據。從而，其猶憑
    以訴請被告應給付原告734,029元及自95年7月28日起至清償
    日止，按年息6%計算之利息，並自95年8月29日起至清償日
    止，其逾期在6個月以內者，按上開利率10%，其逾期超過6
    個月者，按上開利率20%計算之違約金；被告應給付原告1,1
    01,017元及自95年7月28日起至清償日止，按年息6%計算之
    利息，並自95年8月29日起至清償日止，其逾期在6個月以內
    者，按上開利率10%，其逾期超過6個月者，按上開利率20%
    計算之違約金，均為無理由，應予駁回。
四、本件事證已臻明確，兩造其餘之攻擊防禦方法無逐一論述之
    必要，附此敘明。
五、結論：原告之訴為無理由，依民事訴訟法第78條，判決如主
    文。
中　　華　　民　　國　　96　　年　　9　　月　　14　　日
                  民事第二庭    法  官  呂明坤
正本係照原本作成。
如對本判決上訴，須於判決送達後20日內向本院提出上訴狀。
中　　華　　民　　國　　96　　年　　9　　月　　14　　日
                                書記官  吳慕先
